臺灣臺中地方法院刑事判決　　　　　 95年度中簡上字第838號
上　訴　人　甲○○
即　被　告
選任辯護人　李榮鴻 律師
上列上訴人即被告因妨害名譽案件，不服本院九十五年度中簡字
第二○七五號中華民國九十五年九月二十八日第一審簡易判決（
原聲請簡易判決處刑案號：臺灣臺中地方法院檢察署九十五年度
偵字第一六○八二號），提起上訴，本院管轄第二審之合議庭判
決如下：
    主          文
上訴駁回。
    犯罪事實及理由
一、本件經本院合議庭審理結果，認第一審簡易判決認事用法及
    量刑均無不當，應予維持，除補充證人乙○○、丁○○、丙○○於本院審理時之證詞（詳於後述）為證據外，其餘均引
    用第一審判決書記載之證據及理由（如附件）。
三、上訴人即被告甲○○上訴意旨略以：本件依證人丁○○之證
    述案發時係在車庫後方，根本聽不到伊與告訴人乙○○之對
    話，本件案發時僅伊與告訴人在場，並無第三人在場，故證
    人丁○○之證詞屬虛假，伊確實沒有辱罵告訴人云云。
四、經查：本院依被告之聲請傳喚證人乙○○、丁○○、丙○○
    到庭，並隔離詰問結果，其三人就本案發生之時間、地點、
    被告與告訴人所在位置、被告所辱罵告訴人之言詞之主要待
    證事實，及證人在場之原因、當日所從事之工作、在場之情
    員情形及當時在現場施工等次待證事實，不僅順暢，且均相
    吻合，而無矛盾之情形，足以佐證原審認定之事實並無違誤
    ，茲詳述證人乙○○、丁○○、丙○○於本院審理時之證詞
    如下：
（一）證人乙○○證述：「（辯護人問：本件案發日期為何？）
  　　九十五年三月十一日，早上八、九點以後，我平時七、八
    　點起床，因為後面僑泰高中做早操的時候會吵醒我，那一
      天是禮拜六，是工人八、九點到我家之後，吵醒我我才起
      來。（辯護人問：本案發生地？）我家門口即臺中市○區
      ○○○街一巷七號門口。（辯護人問：被告妨害你名譽當
      時有無其他人在場？）工人即證人丁○○、證人丙○○在
      場，遠一點還有其他鄰居有看到我們的互動，但距離最近
      的就是證人丁○○、證人丙○○兩名工人，因為證人丁○○、證人丙○○剛到，才在放鐵架，所以還在門口。（辯
      護人問：當天被告如何找你談話？）被告看到我走過來就
      對我興師問罪，說我鍊鏈子害他受傷，但我看他並沒有受
      傷，被告就用三字經罵我，又說難怪你會這樣，這麼老還
      沒人要。我當時很震驚，但不知道如何回答，我就說你這
      粗人怎麼用這樣的粗話罵人，我只說我要告他，但因為我
      是高級知識份子要法律還我公道，事後他們夫妻找鄰居訴
      狀，鄰居說怎麼可以這樣說我。（辯護人問：他們如何找
      你談話？）因為他說我鍊鐵鍊害他受傷，故他先過來興師
      問罪，但我看他沒有受傷，後來他太太也過來。（辯護人
      問：被告罵你三字經幾次？）我當時沒有算，只記得他有
      罵我，一般人應該不會去算罵幾次。（辯護人問：印象中
      ，被告罵你幾次？）我不記得他罵我幾次，但我只記得他
      確實有罵我。（辯護人問：《請提示一審卷三二頁補具告
      訴理由狀》你在該狀稱鄰居多人在場見聞，是哪些鄰居在
      場？）有八號的戴太太，十號蘇太太在頂樓也有感受樓下
      有吵雜的聲音，十二號陳太太距離較遠，在整理車子但也
      有看到我們互動關係，十一號吳太太有在進進出出，應該
      有看到我們互動的關係，還有被告的太太一直在場，在被
      告身邊，我被罵之後，推輪椅進車庫時，被告的太太還追
      進來，我就變得歇斯底里．．。（辯護人問：被告與你談
      話的音量大小？）很大聲，因為那天僑泰沒有擴音器故現
      場很安靜，工人會聽的很清楚。（辯護人問：多少距離可
　　　以聽的到？）我對於度量比較沒有概念，但大約七、八步
　　　的距離應該沒有問題。（辯護人問：你與證人丁○○有無
  　　親戚關係？）沒有，沒有范先生所指的親戚關係。（辯護
　    人問：你與證人丙○○有無親戚關係？）沒有。（辯護人
      問：證人丁○○、證人丙○○為你做何工作？）幫我燒鐵
      架、樹立鐵架，粉刷生銹的鐵架、切割鐵架。（辯護人問
      ：證人丁○○、證人丙○○二人都住員林鎮，你為何找上
　　　他們兩人為你工作？）因為我老家在員林，經由朋友的介
　　　紹而找上他們。（辯護人問：案發當時工人做何事情？）
  　　他們在車庫裡面做準備工作，絕非被告所指已經在圍牆裡
　　　面做工作。」、「（審判長問：你回到家後停車哪裡？）
　　　不一定，有時候是車庫裡面，有時候是巷子末端，因為當
  　　天有作工程，所以我車沒有停在車庫裡面。（審判長問：
　    工程期間為何？）從九十五年三月九日下午開始、三月十
      、十一號整天、十二號休息，十三號整天然後就結束了。
      （審判長問：工程結束後你車子停哪裡？）因為我還有一
　　　臺電動車，如果我電動車子停車庫時因為我還有一些東西
　　　，且承租國有地的老先生還有狗養那裡，故我車子就停在
  　　外面，我都會斟酌情形停放車輛。」、「（被告問：是否
　    是證人乙○○在與對面太太聊天時我才過去的？）我是先
      去找戴太太沒有錯，但是後來戴太太離開，我往回走的時
　　　候，到巷子中間時，被告就過來，絕對不是在戴太太家的
　　　門口。（被告問：從戴太太家到你家距離是否是十二米？
  　　）因為事情不是發生在戴太太家門口，故此問題無意義，
　　　案發地點是靠近我家門口，不是被告所稱那麼遠的距離。
　　　（被告問：為何我過去的時候，戴太太就要離開？）事後
  　　戴太太有跟我說，因為看到被告來的時候脾氣很大，所以
　　　他要趕快去打電話給里長來瞭解情形，故才離開，且戴太
　　　太他有打電話給他姪兒。（被告問：當時狀況是否是你正
  　　好與戴太太聊天，我過去開始講話之後戴太太才離開的？
    　）被告一過來就興師問罪大聲說那個鐵鍊誰鍊的，故戴太
　　　太趕快進去打電話，我要倒退回走的時候，被告才罵我三
  　　字經那些話，所以被告罵我的時候戴太太沒有聽到，且我
    　已經走到巷子的中間，那時候已經靠近車庫，所以工人有
      聽到。（被告問：當時我太太是何時下樓的？黃小姐當時
      在哪？）被告一開始來找我的時候他太太還沒有來，但我
      往回走的時候他太太已經過來到被告身邊了。（被告問：
　　　我太太在旁邊的時候我有罵，或沒有罵？）你太太在你身
　　  邊的時候你有罵。」等語。
（二）證人丁○○證述：「（辯護人問：你和證人乙○○有無親
  　　戚關係？）沒有．．。（辯護人問：你替告訴人工作幾天
    　？）頭尾大約三天半．．。（辯護人問：九十五年三月十
      一日上午你來替告訴人工作時，當天作何事？）之前一天
　    割鐵架，那天是在車庫內粉刷鐵架，周日休息讓它乾燥，
      之後又去樹立鐵架，故九十五年三月十一日當天油漆。（
　　　辯護人問：你作土木工程的？）不是，是打零工的，各式
　　　各樣的工作都作。（辯護人問：《請提示偵查卷二六頁》
  　　你在作證時說「那是做好的位置，我當時在做的時候是『
　　　在前面』」意義為何？）那時被告質疑我是在告訴人車庫
　　　後面的排水溝，距離有二十幾米怎麼聽的到，但是割鐵及
  　　粉刷都是在車庫裡面，而案發當天我才進行到粉刷而已，
    　粉刷完放在車庫內，乾了以後，才會拿去圍牆後架起來，
      所以我當時是在車庫那裡，故不是在二十幾米的距離外，
      我在偵查的時候說『在前面』就是在車庫內的意思。（辯
　　　護人問：你所說的粉刷的物品是否是圍牆的欄杆？）對。
　　　（辯護人問：當天幾個人工作？）只有我與證人丙○○兩
  　　個人，割鐵需要兩個人作業。（辯護人問：油漆那些欄杆
　    需要多久時間？）一個早上一直油漆那兩片，我們也將車
      庫鐵門後側油漆脫落我們也有補漆，一直漆到晚上。（辯
　　　護人問：九十五年三月十一日當天你來告訴人家要工作時
　　　，告訴人已否起床？你當天是幾點到的？）當時他還沒有
  　　起床，但因為我沒有戴手錶，故我沒有辦法確定時間。（
　　　辯護人問：《提示一審卷第二一頁證人丁○○證詞》你一
　　　審作證的證詞是否實在？）筆錄的記載是實在，但當天律
  　　師一直要問我時間，因為我真的不知道時間，故我有向他
    　們陳述我真的不知道時間。我是想要讓他們鄰居的和睦相
      處，當天不只被告在而已，我還有看到一名女子，而後來
      我才知道，該名女子是被告的太太，而被告的太太好像是
      教師。我當天另有向檢察官道歉說，偵查的時候，我原本
      想說這件只是小事情，所以沒有提到該天有一名女子在場
      ，而上次法官開庭的時候，好像連我都要咬進來，我想說
      事態嚴重，我才講出來有該名女子在場，並說那名女子好
      像被告的太太．．。（辯護人問：被告在何地點罵告訴人
      三字經？）在車庫外面，我就在車庫裡面工作。（辯護人
　　　問：《提示前審卷筆錄》依你之前在一審的證詞，說被告
　　　越過告訴人的房子，到告訴人的車庫，才罵三字經，為何
  　　與你剛才說在車庫外面罵的的陳述不同？）告訴人已經將
    　電動車駛入車庫，被告他們從九號追到七號的車庫途中，
      就一直大聲嚷嚷，到告訴人車庫那邊的時候還罵三字經，
      並一直取笑告訴人這麼老了還沒有嫁．．。（辯護人問：
      你聽到當時，你離被告多遠？）大約四、五米左右。（辯
　　　護人問：你聽到的時候，你離告訴人多遠？）大約二、三
　　　米遠，當時我與告訴人、被告夫妻大約呈現三角形的位置
  　　。（辯護人問：當時被告有沒有進入告訴人的車庫？）沒
　    有，剛好在車庫門的地方，沒有進去車庫裡面。」、「（
      被告問：當時你在做何工作？）我本來在油漆，你們吵的
　    時候我們就站起來了，至於證人丙○○先生當時做什麼我
      忘記了。（被告問：你看到我罵是我站在車庫門口？）是
      。（被告問：一開始我站在哪裡你有看到嗎？）沒有，但
      有聽到聲音。」等語。
（三）證人丙○○證述：「（辯護人問：你與告訴人有無親戚關
  　　係？）沒有。（辯護人問：九十五年三月十一日上午你到
    　告訴人家工作時，他是否已經起床？）還沒有起床，是我
      們叫他起床。（辯護人問：你從事何職業？）做雜工。（
　　　辯護人問：當天你做什麼工作？）油漆欄杆等物。（辯護
　　　人問：油漆欄杆需時多久？）我們是漆一整天的。（辯護
  　　人問：油漆的地點為何？）屋旁車庫裡面。（辯護人問：
　    有沒有聽到被告罵告訴人三字經？）有。（辯護人問：罵
      幾次？）罵三次。（辯護人問：當時在場有何人？）當時
      有證人丁○○與我在場。（辯護人問：你聽到的罵三字經
      的聲音時候有沒有看到被告？）有。（辯護人問：被告在
      何處？）因為被告對告訴人在外面嚷嚷，告訴人不理他，
　    從外面進來車庫裡面，被告一直追過來，追到車庫外，但
      仍在巷子裡。（辯護人問：被告有沒有罵其他話？）有，
      笑告訴人跛腳，又說告訴人年紀大嫁不出去。（辯護人問
      ：被告與告訴人爭執時間多久？）連同在車庫外面吵架的
      時間，大約有半小時。（辯護人問：他們爭執時，有沒有
      人去勸架？你當時做什麼事情？）沒有，我當時在油漆也
      跟他們不太熟識。」、「（審判長問：當天幾點到現場？
      ）大約八點多。（審判長問：到場後多久聽到被告與告訴
      人嚷嚷？）大約九點多。（審判長問：被告後來追到車庫
      罵告訴人三字經的時間為何？）也是大約九點多。（審判
　　　長問：你看到是被告一個人或者是有與其他人一起過去？
  　　）有一個女子一起。」等語。
五、從而，原審依據刑事訴訟法第四百四十九條第一項、第四百
    五十四條第二項，刑法第二條第一項前段、第三百零九條第
    一項、（修正前）第四十一條第一項前段，罰金罰鍰提高標
    準條例第一條前段、（修正前）第二條，現行法規所定貨幣
    單位折算新臺幣條例第二條等規定，對被告處拘役三十日，
    其認事用法均無不當，量刑亦稱妥適。被告上訴猶執前詞置
    辯，為無理由，應予駁回。
據上論斷，應依刑事訴訟法第四百五十五條之一第一項、第三項
、第三百七十三條、第三百六十八條，判決如主文。
中　　華　　民　　國　　96　　年　　2 　　月　　6 　　日
                  刑事第九庭  審判長法  官  周瑞芬
                                    法  官  余德正
                                    法  官  莊秋燕
以上正本證明與原本無異。
不得上訴。
                                    書記官  顏督訓
中　　華　　民　　國　　96　　年　　2 　　月　　6 　　日
